臺灣高等法院刑事裁定
110年度聲字第3238號
聲  請  人  
即  被  告  劉哲瑋



上列聲請人因殺人等案件（本院110年度上訴字第166號），聲請
具保停止羈押，本院裁定如下：
    主  文
聲請駁回。 
    理  由
一、聲請意旨略以：聲請人即被告劉哲瑋被訴殺人等案，自民國
    109年6月18日被羈押迄今已逾1年1個多月。被告於案發後係
    自首並接受裁判，且對於案發經過坦承不諱，足見被告犯罪
    後態度具有悛悔之心。本案經鈞院調查，相關證據均已調查
    完竣，應無可資湮滅、偽造、變造之證據，亦無勾串共犯或
    證人之虞，被告有固定之住所，地址為基隆市○○區○○○路○○○
    ○○號○樓，該處所為爺爺之住所，無逃亡之事實及可能。被
    告經鈞院判決合併刑度為4年2月，已是5年以下之刑期，且
    被告在外還有1名2歲之孩童，需被告安排。被告願提出新臺
    幣20萬元供具保停止羈押，並限制住居及出海、出境、每日
    至轄區派出所報到，望鈞院准許等語。
二、按羈押之目的，除在於確保刑事偵查、審判程序之完成外，
    亦有確保刑罰執行之目的，或預防反覆實施特定犯罪，且聲
    請停止羈押，除有刑事訴訟法第114條各款所列情形之一不
    得駁回者外，被告有無羈押之必要，法院自得就具體個案情
    節予以斟酌決定，如就客觀情事觀察，法院許可羈押之裁定
    在目的與手段間之衡量並無明顯違反比例原則情形，即無違
    法或不當可言。又考諸刑事訴訟法第101條第1項第3款規定
    之法理，實係因被告所犯為死刑、無期徒刑或最輕本刑為5
    年以上有期徒刑之罪，可以預期將受重刑宣判，其為規避刑
    罰之執行而妨礙追訴、審判程序進行之可能性增加，國家刑
    罰權有難以實現之危險，是為防免其實際發生，在此維持重
    大之社會秩序及增進重大之公共利益之限度內（憲法第23條
    ），乃具有正當性。從而，基於憲法保障人民身體自由之意
    旨，被告犯上開重罪條款且嫌疑重大者，仍應有相當理由認
    為其有逃亡之虞，法院為確保追訴、審判或執行程序之順利
    進行，此際予以羈押，係屬維持刑事司法權有效行使之最後
    必要手段，業經司法院釋字第665號解釋釋明在案。而上揭
    所稱「相當理由」，與同條項第1款、第2款之「有事實足認
    有……之虞」（學理上解釋為「充分理由」）尚屬有間，其條
    件當較寬鬆。良以重罪常伴有逃亡、滅證之高度可能，係趨
    吉避凶、脫免刑責、不甘受罰之基本人性，倘一般正常之人
    ，依其合理判斷，可認為該犯重罪嫌疑重大之人具有逃亡或
    滅證之相當或然率存在，即已該當「相當理由」之認定標準
    ，不以達到充分可信或確定程度為必要。以量化為喻，若依
    客觀、正常之社會通念，認為其人已有超過50%之逃亡、滅
    證可能性者，當可認具有相當理由認為其有逃亡、滅證之虞
    。此與前2款至少須有80%以上，始足認有該情之虞者，自有
    程度之差別。再其認定，固不得憑空臆測，但不以絕對客觀
    之具體事實為限，若有某些跡象或情況作為基礎，即無不可
    。至相關之事實或跡象、情況，鑑於此非屬實體審判之核心
    事項，自以自由證明為已足，並不排斥傳聞證據，斯不待言
    。
三、查：
　㈠被告前經原審認犯兒童及少年福利與權益保障法第112條第1
    項前段、毒品危害防制條例第4條第2項成年人與少年共同販
    賣第二級毒品（共四罪）、兒童及少年福利與權益保障法第
    112條第1項前段、毒品危害防制條例第4條第2項、刑法第27
    1條第1項之成年人與少年共同犯販賣第二級毒品罪、成年人
    與少年共同犯殺人罪(被害人周○爵、鄧○哲部分)，並判處罪
    刑及定應執行刑為有期徒刑19年，被告、檢察官不服原審判
    決均提起上訴，於本院上訴羈押訊問後以其所犯前開罪嫌重
    大，所犯均係法定最輕本刑為5年以上有期徒刑之罪，認客
    觀上被告因預期將受刑之執行，畏罪逃匿、規避之可能性甚
    高，有相當理由足認有逃亡之虞，有刑事訴訟法第101條第1
    項第3款之羈押事由，並審酌被告所涉犯行之情節，權衡國
    家刑事司法權之行使，及被告人身自由之私益，認有羈押之
    必要，於110年1月13日裁定羈押，並分別自同年4月13日、6
    月13日起各延長羈押2月，復經本院審理後，於110年7月20
    日宣判並判處被告犯組織犯罪防制條例第3條第1項後段之參
    與犯罪組織罪及修正前毒品危害防制條例第4條第2項之販賣
    第二級毒品罪（依想像競合犯從一重論販賣第二級毒品罪）
    、修正前毒品危害防制條例第4條第2項之販賣第二級毒品罪
    ，共4罪，並自110年8月13日起再延長羈押2月。
　㈡被告就本院前所認定5次販賣第二級毒品犯行，僅就其中4次
    自白犯行，而就販賣予鄧○哲、周○爵部分，以及參與犯罪組
    織部分並未坦承犯行，此部分業經本院以110年度上訴字第1
    66號判決詳述，是被告雖有部分犯行經本院認定有自首規定
    之適用，然亦非如被告聲請意旨所述坦承全部犯行；況檢察
    官因不服本院前開判決，業已提起上訴，除指本院所為量刑
    過輕而有不當以外，並指被告就販賣毒品咖啡包予周○爵、
    鄧○哲部分應涉犯兒童及少年福利與權益保障法第112條第1
    項前段、毒品危害防制條例第4條第2項、刑法第271條第1項
    之成年人與少年共同犯販賣第二級毒品罪、成年人與少年共
    同犯殺人罪等罪嫌，而尚未確定，自仍有確保其後審理程序
    進行之必要。且參酌被告前曾因詐欺案件經判處拘役50日確
    定後，因未到案執行而經臺灣基隆地方檢察署發布通緝，有
    本院被告前案紀錄表可憑（見本院卷一第143頁），則被告
    所受本院前開各宣告刑及應執行刑之諭知，其刑度仍不可謂
    不重，是前述規避刑罰之高度誘因仍存，此與被告於偵審程
    序中是否坦認犯行，並無必然之關連性，被告辯稱其符合自
    首、自白，毫無逃亡之事實與可能云云，並非可採。復衡以
    被告所涉犯罪，嚴重危害社會秩序，經審酌國家社會公益及
    被告之基本權利，就其目的與手段依比例原則權衡，認為確
    保日後審理及刑罰執行程序得以順利進行，及防衛社會治安
    ，應認仍有羈押必要，尚無從以限制住居、出境及具保等手
    段替代羈押。至被告所指無湮滅、偽造、變造證據之虞、無
    勾串共犯、證人之虞，並非本院裁定羈押之事由，其前開所
    指，應有誤會；另關於陪伴年幼子女乙節，更為其個人因素
    ，亦核與被告是否具備羈押事由與羈押必要性之法律判斷無
    涉，況其亦陳明幼子現由前妻照顧扶養中，有本院公務電話
    查詢紀錄表可參（見本院聲卷第13頁），此部分亦非法院審
    酌是否具保停止羈押之事由。
四、綜上所述，被告仍有前述羈押事由並有羈押之必要，復無刑
    事訴訟法第114條各款所列不得駁回停止羈押聲請之情形，
    被告聲請具保停止羈押，自難准許，應予駁回。
據上論斷，應依刑事訴訟法第220條，裁定如主文。　
中　　華　　民　　國　　110 　年　　8 　　月　　19　　日
                  刑事第十四庭  審判長法　官  黃斯偉
                                      法　官  程克琳
                                      法　官  黎惠萍
以上正本證明與原本無異。
如不服本裁定，應於收受送達後五日內向本院提出抗告狀。
                                      書記官  楊筑鈞
中　　華　　民　　國　　110 　年　　8 　　月　　19　　日